臺灣苗栗地方法院交通事件裁定　　　　　100年度交聲字第6號
原處分機關　交通部公路總局新竹區監理所苗栗監理站
異　議　人
即受處分人　涂明勳
上列異議人即受處分人因違反道路交通管理處罰條例案件，對於
交通部公路總局新竹區監理所苗栗監理站於民國99年12月3 日所
為之竹監苗字第裁54-F00000000號處分（原舉發案號：苗縣警交
字第F00000000 號）、竹監苗字第裁54-F00000000號處分（原舉
發案號：苗縣警交字第F00000000 號），聲明異議，本院裁定如
下：
    主  文
異議均駁回。
    理  由
一、原處分意旨略以：異議人即受處分人涂明勳所有車牌號碼W5
    -7318 號自用小客車，分別於民國99年9 月14日23時28分及
    23時29分許行經苗栗縣頭份鎮○○里○○○路308 號前處，
    為苗栗縣警察局頭份分局斗坪派出所警員分別逕行舉發「1.
    經警方鳴笛攔檢仍不靠邊停車接受稽查而逃逸。2.不按遵行
    之方向行駛」、「1.闖紅燈。2.不依規定駛入來車道」違規
    ；嗣異議人於舉發單所載應到案時間內到案表示不服舉發，
    經原處分機關函請舉發單位調查結果，仍認異議人有上開違
    規行為，乃依道路交通管理處罰條例第60條第1 項、第45條
    第1 款、第3 款、第53條第1 項、第63條第1 項第1 款、第
    3 款暨違反道路交通管理事件統一裁罰基準及處理細則第41
    條第4 項規定，於99年12月3 日分別掣開竹監苗字第裁54-F
    00000000號裁決書，裁處異議人罰鍰新臺幣（下同）3,900
    元（不服稽查取締逃逸罰3,000 元、不按遵行方向行駛罰90
    0 元），記違規點數2 點（不服稽查取締逃逸記1 點、不按
    遵行方向行駛記1 點）；及第裁54-F00000000號裁決書，裁
    處異議人罰鍰3,600 元（闖紅燈罰2,700 元、不依規定駛入
    車道罰900 元），記違規點數4 點（闖紅燈記3 點、不依規
    定駛入來車道記1 點），原處分並無不法等語。
二、異議意旨略以：異議人駕駛W5-7318 號車於99年9 月14日晚
    上行經斗煥坪，看見警車停在路邊執勤，開車經過警車旁跟
    他們說「你們辛苦了」，完全沒有交通違規，不曉得為什麼
    會收到罰單；罰單有爭議，看不清楚車牌號碼竟說異議人違
    規，為此向法院聲明異議，請求撤銷原處分等語。
三、按汽車駕駛人，爭道行駛有不按遵行之方向行駛或不依規定
    駛入來車道者，處新臺幣600 元以上1,800 元以下罰鍰；汽
    車駕駛人，行經有燈光號誌管制之交岔路口闖紅燈，處新臺
    幣1,800 元以上5,400 元以下罰鍰；汽車駕駛人，駕駛汽車
    有違反本條例之行為，經交通勤務警察或依法令執行交通稽
    查任務人員制止時，不聽制止或拒絕停車接受稽查而逃逸者
    ，除按各該條規定處罰外，處新臺幣3,000 元以上6,000 元
    以下罰鍰；又汽車駕駛人，有違反道路交通管理處罰條例第
    45條、第60條第1 項情形者，除依原條款處罰鍰外，並予記
    違規點數1 點；汽車駕駛人，有違反道路交通管理處罰條例
    第53條情形者，除依原條款處罰鍰外，並予記違規點數3 點
    ，道路交通管理處罰條例第45條第1 款、第3 款、第53條第
    1 項、第60條第1 項、第63條第1 項第1 款、第3 款分別定
    有明文。又汽車駕駛人之行為有闖紅燈、不服指揮稽查而逃
    逸及經以科學儀器取得證據資料證明其行為違規之情形，當
    場不能或不宜攔截製單舉發者，得逕行舉發；前項逕行舉發
    ，應記明車輛牌照號碼、車型等可資辨明之資料，以汽車所
    有人為被通知人製單舉發，道路交通管理處罰條例第7 條之
    2 第1 項第1 款、第4 款、第7 款、第4 項規定甚明。再按
    本條例之處罰，受舉發違反道路交通管理事件之受處罰人，
    認為受舉發之違規行為應歸責他人者，應於舉發違反道路交
    通管理事件通知單應到案日期前，檢附相關證據及應歸責人
    相關證明文件，向處罰機關告知應歸責人，處罰機關應即另
    行通知應歸責人到案依法處理，逾期未依規定辦理者，仍依
    本條例各該違反條款規定處罰，道路交通管理處罰條例第85
    條第1 項亦定有明文。
四、經查：
(一)、第三人鍾菊枝所有車牌號碼W5-7318 號自用小客車於上揭時
    、地為警分別逕行舉發「1.經警方鳴笛攔檢仍不靠邊停車接
    受稽查而逃逸。2.不按遵行之方向行駛」、「1.闖紅燈。2.
    不依規定駛入來車道」之違規乙節，有原舉發單位即苗栗縣
    警察局苗縣警交字第F00000000 號、第F00000000 號舉發違
    反道路交通管理事件通知單、裁決書、送達證書各1 份在卷
    足憑。而於舉發當時舉發警員在上開車輛駕駛人違規後攔停
    未果，警員遂據車牌號碼、車主姓名等資料掣單舉發，於汽
    車所有人即車主鍾菊枝接獲通知單後，向原處分機關告知應
    歸責人即當時之駕駛人（亦即異議人）涂明勳，並由異議人
    提出申訴書（見本院卷第11、15頁），可認為已向處罰機關
    告知應歸責人之意，是原處分機關乃依前揭規定對異議人依
    法裁決，合先敘明。
(二)、次依證人即本件舉發警員郭瀅麟到庭具結證稱：「（本件是
    你舉發的？）是」、「（當日和誰一起執行巡邏？）和所長
    李家豪」、「（本件取締經過？）於99年9 月14日下午23時
    28至29分許，我開車載李家豪，經過頭份鎮○○○路往三灣
    方向，然後在太陽宮口，發現異議人的W5-7318 號自用小客
    車發動著，我們要下車盤查他，因為該處常常有失竊車輛，
    他就加速跑掉了，中正三路往三灣方向，他車速約7、80 公
    里，當時我們有鳴笛、開警示燈，還有複誦車號，而且有錄
    影；我們在中正三路380 號前發現異議人逆向行駛，經過中
    正三路與台三線路口大迴轉，加速逃逸，在親民路口與台三
    線口闖紅燈，並駛入來車道，逆向行駛；後來我們逕行舉發
    」、「（你的視力多少？）雙眼均1.5 」、「（你與前車的
    距離？）在太陽宮時不到1 公尺，後來他逃逸後，我們保持
    5 至10公尺的距離，後來他就逃逸」、「（當時車流量多少
    ？）沒有車」、「（視線如何？）一般，清楚」、「（沿路
    有燈光嗎？）有路燈，尚稱明亮」、「（異議人有無打招呼
    說你們辛苦了？）他根本未停下來，怎麼打招呼」、「（有
    無可能異議人未發現你有攔停的動作？）不可能，他二次大
    迴轉，加速逃逸，顯知悉後面有警車在追」等語綦詳（見本
    院100 年1 月20日訊問筆錄）。衡諸證人郭瀅麟係依法執行
    公務之人員，經到庭具結，證述其攔停舉發經過，對異議人
    所駕駛上開自小客車如何闖紅燈、駛入來車道、逆向行駛、
    拒絕停車接受稽查而逃逸之舉發過程的證述，連續而完整，
    顯見其對舉發當時之記憶深刻，且證人與異議人素不相識，
    並無宿怨，亦無仇隙，應無甘冒自身觸犯偽證罪之風險而設
    詞誣攀之理。而依卷內證據資料並無任何積極證據足以證明
    證人上開證詞係屬虛偽，亦無足以令人顯信證人證述為不可
    採之品性證據或前科證據存在，本院自不得僅以證人為本件
    掣單告發異議人之員警而全盤抹煞其在訴訟上所具有之證人
    資格及其證言之證明力，故其證言應堪採信。
(三)、本院復當庭勘驗原舉發單位提供之蒐證錄影光碟，勘驗結果
    為：「1.檔案一，畫面起始自頭份鎮○○○路太陽宮，警方
    鳴笛、開警示燈在後追逐異議人駕駛之W5-7318 號自用小客
    車，唯異議人不予理會，並未如異議狀所說『你們辛苦了』
    ，並加速往中正三路方向逃逸，警方一路鳴笛、開警示燈尾
    隨，異議人並無停車行為，畫面7 秒，異議人跨越中正三路
    之雙黃線，駛入對向車道逃逸。2.檔案二，異議人車輛於台
    三線與親民路口處，從親民路闖紅燈向右大迴轉，並駛入台
    三線之車道之內側車道（逆向行駛）3.檔案三，此為照片檔
    ，可清楚看見警方所追緝的車輛為W5-7318 號自用小客車，
    地點是在親民路及台三線上所拍攝。」（見本院卷第24頁背
    面），足徵異議人確有駕車闖紅燈、駛入來車道、逆向行駛
    、拒絕停車接受稽查而逃逸之違規事實，核與證人郭瀅麟於
    本院訊問時之證述相符，益徵證人前開證述並非虛妄。
(四)、另交通警員掣單舉發違反道路交通管理處罰條例所列之違規
    事實，本質上為行政處分，係公務員基於職務上權力，依法
    就特定之具體事件所為具公法上效果之單方行政行為，基於
    公務員為公法上行為具有公信力之原則，該行政處分當可被
    推定為有效。況證人郭瀅麟為本件違規之舉發警員，業已提
    出科學證據即錄影光碟供本院參酌，且查無任何證據足資證
    明執勤員警有何捏造事實違法取締之不法情事，而異議人並
    未就執勤員警之舉發如何有誤，提出相關證據以供本院調查
    ，則執勤員警本其維護交通秩序、安全職責所為之舉發，自
    應受合法、正確之推定，異議人所為之指摘，經核並無依據
    。據此，異議人有於上述時、地駕車闖紅燈、駛入來車道、
    逆向行駛、拒絕停車接受稽查而逃逸之行為，且經合法舉發
    一事應堪認定，本件事證明確，應依法論科。
五、綜上所述，本件異議人既有上開駕車不按遵行方向行駛、不
    依規定駛入來車道、行經有燈光號誌管制之交岔路口闖紅燈
    、拒絕停車接受稽查而逃逸之違規行為，原處分機關依道路
    交通管理處罰條例第45條第1 款、第3 款、第53條第1 項、
    第60條第1 項、第63條第1 項第1 款、第3 款之規定及違反
    道路交通管理事件統一裁罰基準表，於99年12月3 日分別掣
    開竹監苗字第裁54-F00000000號裁決書，裁處異議人罰鍰新
    臺幣3,900 元（不服稽查取締逃逸罰3,000 元、不按遵行方
    向行駛罰900 元），記違規點數2 點（不服稽查取締逃逸記
    1 點、不按遵行方向行駛記1 點）；及第裁54-F00000000號
    裁決書，裁處異議人罰鍰3,600元（闖紅燈罰2,700元、不依
    規定駛入車道罰900 元），記違規點數4 點（闖紅燈記3 點
    、不依規定駛入來車道記1 點），核無違法或不當之情事，
    聲明異議意旨仍執前詞，任意指摘原處分，並無理由，應均
    予駁回。
六、據上論斷，應依道路交通管理處罰條例第87條第2 項，道路
    交通案件處理辦法第18條，裁定如主文。
中    華    民    國    100    年    1    月    24    日
                  交通法庭  法  官  周靜妮
以上正本證明與原本無異。
如不服本裁定應於送達後5 日內向本院提出抗告狀。
                            書記官  巫  穎
中    華    民    國    100    年    1    月    24    日